臺灣桃園地方法院刑事判決　　　　　　　110年度訴字第531號
公　訴　人　臺灣桃園地方檢察署檢察官
被　　　告　李晨安


選任辯護人　姜至軒律師（法扶律師）
　　　　　　胡宗典律師（法扶律師）
上列被告因違反毒品危害防制條例案件，經檢察官提起公訴（11
0 年度偵字第8554、8571號），本院判決如下：
    主  文
李晨安共同犯販賣第三級毒品而混合二種以上之毒品未遂罪，處
有期徒刑壹年陸月。緩刑肆年，緩刑期間付保護管束，並應向指
定之政府機關、政府機構、行政法人、社區或其他符合公益目的
之機構或團體提供貳佰小時之義務勞務。
扣案如附表編號1 、2 所示之物均沒收。
    事  實
一、李晨安知悉毒品咖啡包是由他人任意添加種類、數量不詳之
    毒品與其他物質混合而成，其內可能含有二種以上之毒品，
    不得販賣或持有，竟意圖營利，縱使咖啡包內混合二種以上
    之毒品也不違背其本意，與姓名年籍均不詳、在通訊軟體We
    Chat（微信）上暱稱為「霸子」、「倫」及其他姓名年籍亦
    不詳之販毒集團成員基於販賣第三級毒品而混合二種以上毒
    品之不確定犯意聯絡，由姓名年籍均不詳、在通訊軟體WeCh
    at上暱稱為「霸子」之販毒集團成員（下稱「霸子」）登入
    網路影音平台TikTok（抖音），以暱稱「苗栗營支援」在影
    片評論區張貼「支援找我！大量！散的！都來」等暗指兜售
    毒品咖啡包之文字，再以通訊軟體WeChat與買家聯繫交易毒
    品咖啡包之數量、價格、時間及地點，另由姓名年籍均不詳
    、在通訊軟體WeChat上暱稱為「倫」之販毒集團成員（下稱
    「倫」）指示李晨安向另一名姓名年籍亦不詳之販毒集團成
    員拿取毒品咖啡包，再由李晨安攜帶毒品咖啡包至指定地點
    與買家進行交易。嗣因桃園市政府警察局平鎮分局龍岡派出
    所員警執行網路巡邏勤務，於民國110 年1 月26日晚間8 時
    許，在網路影音平台TikTok發覺上揭文字，遂喬裝成買家進
    一步了解毒品交易之細節，雙方再以通訊軟體WeChat議定以
    新臺幣（下同）3 萬4,000 元之價格，購買毒品咖啡包100
    包，並約定於同日晚間8 時30分許，在桃園市○○區○○路
    0 段000 號萊爾富便利商店碰面，「倫」隨即以通訊軟體We
    Chat指示李晨安赴約交易，李晨安遂邀不知情之林裕勝一同
    搭乘不知情之李俊宇（後二人已由檢察官另為不起訴處分）
    所駕駛之車牌號碼000-0000號自用小客車，於同日晚間9 時
    許，至桃園市八德區興仁夜市附近萊爾富便利商店，向其他
    姓名年籍均不詳之販毒集團成員拿取混合第三級毒品4-甲基
    甲基卡西酮（4-merhylmethcathinone 、Mephedrone、4-MM
    C ）及微量第三級毒品甲基-N,N- 二甲基卡西酮（Methyl-N
    ,N-Dimethylcathinone）、第四級毒品硝西泮（耐妥眠，Ni
    trazepam）等成分之咖啡包103 包，並於同日晚間10時25分
    許，在桃園市○○區○○路0 段000 號附近，與喬裝成買家
    之員警進行交易，喬裝成買家之員警於李晨安如數交付上開
    毒品咖啡包之際，旋即向李晨安表明警察身分，並當場扣得
    如附表所示之物而未遂，始悉上情。
二、案經桃園市政府警察局平鎮分局報告臺灣桃園地方檢察署檢
    察官偵查起訴。
    理  由
壹、證據能力部分：
    本案據以認定被告李晨安犯罪之供述證據，其中屬於傳聞證
    據之部分，檢察官、被告及辯護人在本院審理時均未爭執其
    證據能力，復經本院審酌認該等證據之作成無違法、不當或
    顯不可信之情況，非供述證據亦查無公務員違背法定程序而
    取得之情事，揆諸刑事訴訟法第158 條之4 反面解釋、第15
    9 條至第159 條之5 之規定，均有證據能力。
貳、實體部分：
一、事實認定之理由及依據：
    上揭事實，業據被告於警詢、偵查及本院審理時坦承不諱（
    見8571號偵卷第30-35 頁、181-182 頁；本院卷第134-136
    頁、183-185 頁），核與證人林裕勝、李俊宇於警詢及偵查
    中之證述情節大致相符（見8571號偵卷第62-66 頁、90-94
    頁、177-179 頁、185-186 頁），並有員警之職務報告1 份
    、現場查扣照片6 張、「霸子」在網路影音平台TikTok評論
    區貼文及私訊喬裝成買家之員警對話紀錄擷圖4 張、「霸子
    」與喬裝成買家之員警在通訊軟體WeChat上對話紀錄擷圖24
    張、「倫」與喬裝成買家之員警在通訊軟體WeChat上對話紀
    錄擷圖4 張、被告（暱稱「瘤穿瘋」）與「倫」在通訊軟體
    WeChat上對話紀錄擷圖14張在卷可稽（見8554號偵卷第95頁
    、123-150 頁），復有如附表編號1 、2 所示之物扣案可佐
    ，且上開附表編號1 所示之物，經送鑑定，檢出含有第三級
    毒品4-甲基甲基卡西酮及微量第三級毒品甲基-N,N- 二甲基
    卡西酮、第四級硝西泮等成分，有內政部警政署刑事警察局
    110 年6 月18日鑑定書1 份附卷可考（見本院卷第99-100頁
    ），確係混合二種以上之毒品無訛，足認被告上開任意性自
    白與事實相符，堪以採信。況依被告於本院審理時之供述，
    其固然不曉得咖啡包裡面混合二種以上之毒品，但在販賣毒
    品咖啡包之時，對於混到其他種類之毒品乙事也毫不在意（
    見本院卷第185 頁），堪認被告為了一己私利而販賣毒品咖
    啡包，對此販賣混合二種以上毒品成分之結果，自有所容認
    ，被告主觀上確有販賣第三級毒品而混合二種以上毒品之不
    確定故意，至為明確。此外，販賣上開毒品咖啡包，可從中
    賺取每包140 元之利潤，亦據被告於本院審理時供述明確（
    見本院卷第135 頁、184 頁），堪認被告確有藉由出售毒品
    咖啡包以獲取利潤之營利意圖，甚為明顯。本案事證明確，
    被告犯行洵堪認定，應依法論科。
二、論罪科刑：
  ㈠罪名：
    核被告所為，係犯毒品危害防制條例第9 條第3 項、第4 條
    第6 項、第3 項之販賣第三級毒品而混合二種以上之毒品未
    遂罪。又毒品危害防制條例第9 條第3 項規定屬刑法分則加
    重，為另一獨立之犯罪型態，公訴意旨雖認被告所犯係同條
    例第4 條第6 項、第3 項之販賣第三級毒品未遂罪，容有未
    洽，惟因基本社會事實同一，且經本院當庭告知被告變更後
    之罪名（見本院卷第184 頁），無礙於被告訴訟防禦權之行
    使，爰依法變更起訴法條。另被告販賣第三級毒品而混合二
    種以上毒品未遂之行為，與其販賣第四級毒品未遂之犯行，
    為法規競合關係，應僅論以販賣第三級毒品而混合二種以上
    之毒品未遂罪為已足，即可充分評價其行為之不法、罪責內
    涵。再被告持有附表編號1 所示第三級毒品（重量合併計算
    已逾純質淨重5 公克以上）之低度行為，為販賣第三級毒品
    而混合二種以上毒品之高度行為所吸收，不另論罪。
  ㈡共犯：
    被告與「霸子」、「倫」及上述另一名姓名年籍均不詳之販
    毒集團成員就販賣第三級毒品而混合二種以上毒品犯行間，
    有犯意聯絡及行為分擔，為共同正犯。
  ㈢刑之加重、減輕：
  ⒈被告販賣第三級毒品而混合二種以上之毒品，依毒品危害防
    制條例第9 條第3 項規定，應適用最高級別即販賣第三級毒
    品之法定刑加重其刑。
  ⒉被告已著手於販賣第三級毒品而混合二種以上犯行之實行而
    不遂，為未遂犯，爰依刑法第25條第2 項規定，按既遂犯之
    刑減輕之。
  ⒊毒品危害防制條例第9 條第3 項規定既屬刑法分則加重，為
    另一獨立之犯罪型態，已如前述，似非同條例第17條第1 項
    、第2 項所欲規範之對象，但以該條項「犯前五條之罪而混
    合二種以上之毒品」之立法體例，就本案違反同條例第4 條
    販賣毒品而言，係以販賣毒品之構成要件行為，結合混合二
    種以上毒品之加重情形，成為另一獨立之罪名，是國家之刑
    罰權單一，且二者間並無從割裂，同條例第9 條第3 項之混
    合二種以上毒品之加重犯罪型態，亦應解為同條例第17條第
    1 項、第2 項所規範之犯罪類型範圍。經查：
    ⑴被告於偵查及本院審判中均自白犯行，已如前述，應依毒
      品危害防制條例第17條第2 項規定，減輕其刑。
    ⑵被告已於警詢時供出上開毒品咖啡包之來源（見8571號偵
      卷第31-32 頁），經桃園市政府警察局平鎮分局依被告所
      為之供述，因而查獲在通訊軟體WeChat上暱稱為「倫」之
      本人，旋將「倫」移送臺灣桃園地方檢察署繼續偵辦，有
      桃園市政府警察局平鎮分局110 年5 月14日函附員警職務
      報告1 份、110 年10月5 日函附刑事案件報告書1 份在卷
      可稽（見本院卷第37-39 頁、161-168 頁），是被告應符
      合毒品危害防制條例第17條第1 項供出毒品來源因而查獲
      其他正犯之規定，爰依前開規定，予以減輕其刑。
  ⒋被告同時有上述加重、減輕之事由，應依刑法第71條第1 項
    規定，先加後減，減輕部分再依刑法第71條第2 項、第70條
    規定，遞減之。
  ⒌至於辯護人為被告請求依刑法第59條酌減其刑云云（見本院
    卷第186 頁），惟按刑法上之酌量減輕，必於犯罪之情狀可
    憫恕時，始得為之，為刑法第59條所明定，至情節輕微僅可
    為法定刑內從輕科刑之標準，不得據為酌量減輕之理由。又
    刑法第59條之酌量減輕其刑，必須犯罪另有其特殊之原因與
    環境等等，在客觀上足以引起一般同情，認為即予宣告法定
    最低刑期，猶嫌過重者，始有其適用（最高法院28年上字第
    1064號判例、69年度台上字第291 號判決意旨可資參照）。
    是如別有法定減輕之事由者，應優先適用法定減輕事由減輕
    其刑後，猶嫌過重時，方得為之。至於行為人之犯罪動機、
    智識程度、手段、犯罪所生之危害、是否獲利及獲利多寡、
    素行是否良好、犯後態度是否良善、有無衷心悔悟、生活狀
    況等，僅屬同法第57條所規定，於法定刑內為科刑輕重之標
    準，並非酌量減輕其刑之事由。毒品乃為法所禁止，而流毒
    所及，非惟侵害個人生命、健康，更能使人捨身敗家，毀人
    一生，被告難謂推諉不知，則其意圖牟利而甘冒重典販賣毒
    品，雖係員警執行巡邏勤務時而查獲，但尚難認有客觀上足
    以引起一般同情之特殊事由，本院審酌被告所犯販賣第三級
    毒品而混合二種以上毒品之犯行，業已適用刑法第25條第2
    項及毒品危害防制條例第17條第2 項、第1 項予以遞減輕其
    刑，已無情輕法重之憾，自無再依刑法第59條酌減其刑之餘
    地，是辯護人為被告所請，尚乏有據。
  ㈣量刑：
  ⒈爰以行為人之責任為基礎，審酌被告明知上揭毒品具成癮性
    ，施用者多難以自拔，時有為求施用毒品而另涉刑案，其危
    害社會治安甚鉅，卻為求個人私利，不惜鋌而走險，應予非
    難，惟衡及被告犯後始終坦承犯行，而具悔意，並供出其毒
    品咖啡包之來源，態度良好，復酌以其智識程度為高中在學
    、經濟不佳之生活狀況（見本院卷第185 頁）及本件犯行尚
    屬未遂、犯罪所生之危害等一切情狀，量處如主文所示之刑
    ，以資懲儆。
  ⒉被告前未曾因故意犯罪受有期徒刑以上刑之宣告，有臺灣高
    等法院被告前案紀錄表1 份附卷可參，其因一時失慮，偶罹
    刑典，經此刑之宣告，當知警惕而無再犯之虞，並衡酌被告
    於本院審理時供述：還想要繼續唸書，現在也有在便利商店
    打工，希望法官可以讓我繼續唸書等語（見本院卷第186 頁
    ），並提出啟英高中在學證明書為憑（見本院卷第195 頁）
    ，足認被告已有亟思改過以保全自身之意，故本院審酌上情
    ，認對被告所處之刑以暫不執行為適當，爰依刑法第74條第
    1 項第1 款規定，宣告緩刑4 年，併依刑法第74條第2 項第
    5 款規定，諭知被告應於緩刑期間內，向指定之政府機關、
    政府機構、行政法人、社區或其他符合公益目的之機構或團
    體，提供200 小時之義務勞務，以期符合本件緩刑目的（若
    被告不履行此一負擔，且情節重大足認原宣告之緩刑難收其
    預期效果，而有執行刑罰之必要者，依刑法第75條之1 第1
    項第4 款規定，得撤銷其宣告），復依刑法第93條第1 項第
    2 款之規定，宣告於緩刑期間付保護管束，俾由地方檢察署
    之觀護人予以適當之督促，以觀後效。
三、沒收：
  ㈠扣案如附表編號1 所示之物，屬第三級、第四級毒品，已如
    前述，雖不在毒品危害防制條例第18條第1 項所列應予沒收
    銷燬之毒品種類，惟既仍具有違禁物之性質，自應依刑法第
    38條第1 項規定，不問屬於犯罪行為人與否，沒收之；且直
    接用以盛裝上開毒品之包裝袋既係用於包裹毒品，防止裸露
    、逸出、潮濕以便於持有，且其等上均沾黏毒品而無從析離
    ，應整體認為係毒品之一部，併予宣告沒收；而因送鑑用罄
    之部分毒品既已不存在，自毋庸為沒收之宣告。
  ㈡扣案如附表編號2 所示之物，為被告持以聯繫共犯「倫」販
    賣毒品咖啡包所用之物，不問屬於犯罪行為人與否，應依毒
    品危害防制條例第19條第1 項規定宣告沒收。
  ㈢扣案如附表編號3 至5 所示之物，均與被告實施本案販賣毒
    品咖啡包之犯行無涉，自不得宣告沒收。
  ㈣至於被告雖欲販賣上開毒品咖啡包予員警，惟未及賣出之際
    即遭查獲，本件犯行尚屬未遂，故事實上尚無販賣毒品所得
    之財物，無從諭知沒收犯罪所得財物。
據上論斷，應依刑事訴訟法第299 條第1 項前段、第300 條，毒
品危害防制條例第9 條第3 項、第4 條第6 項、第3 項、第17條
第2 項、第1 項、第19條第1 項，刑法第11條、第28條、第25條
第2 項、第74條第1 項第1 款、第2 項第5 款、第93條第1 項第
2 款、第38條第1 項，判決如主文。
本案經檢察官劉哲名提起公訴，檢察官周彤芬到庭執行職務。
中    華    民    國   110    年    11    月    18    日
                  刑事第十五庭  審判長法  官  林龍輝
                                      法  官  郭于嘉
                                      法  官  吳軍良
以上正本證明與原本無異。
如不服本判決應於收受判決後20日內向本院提出上訴書狀，並應
敘述具體理由。其未敘述上訴理由者，應於上訴期間屆滿後20日
內向本院補提理由書(均須按他造當事人之人數附繕本)「切勿逕
送上級法院」。
                                      書記官  魏妙軒
中    華    民    國   110    年    11    月    18    日
附錄本案論罪科刑法條全文：
毒品危害防制條例第4 條
製造、運輸、販賣第一級毒品者，處死刑或無期徒刑；處無期徒
刑者，得併科新臺幣三千萬元以下罰金。
製造、運輸、販賣第二級毒品者，處無期徒刑或十年以上有期徒
刑，得併科新臺幣一千五百萬元以下罰金。
製造、運輸、販賣第三級毒品者，處七年以上有期徒刑，得併科
新臺幣一千萬元以下罰金。
製造、運輸、販賣第四級毒品者，處五年以上十二年以下有期徒
刑，得併科新臺幣五百萬元以下罰金。
製造、運輸、販賣專供製造或施用毒品之器具者，處一年以上七
年以下有期徒刑，得併科新臺幣一百五十萬元以下罰金。
前五項之未遂犯罰之。
毒品危害防制條例第9 條
成年人對未成年人販賣毒品或犯前三條之罪者，依各該條項規定
加重其刑至二分之一。
明知為懷胎婦女而對之販賣毒品或犯前三條之罪者，亦同。
犯前五條之罪而混合二種以上之毒品者，適用其中最高級別毒品
之法定刑，並加重其刑至二分之一。
附表：
┌──┬────┬────┬────────────────────────────────┐
│編號│物品名稱│ 數  量 │                     備                   註                    │
├──┼────┼────┼────────────────────────────────┤
│ 1  │ 咖啡包 │ 103 包 │送驗證物：現場編號110FF-501 ，毒咖啡包，103 包，刑事警察局另分│
│    │        │        │  別予以編號A1至A103。                                          │
│    │        │        │編號A1至A103：經檢視均為彩色包裝，外觀型態均相似。            │
│    │        │        │  ㈠驗前毛重合計508.95公克（包裝總重約95.29 公克），驗前淨重合計│
│    │        │        │    約413.66公克。                                              │
│    │        │        │  ㈡隨機抽取編號A3鑑定：經檢視內含紫色粉末。                    │
│    │        │        │    ⒈淨重3.31公克，取1.23公克鑑定用罄，餘2.08 公克。           │
│    │        │        │    ⒉檢出第三級毒品"4- 甲基甲基卡西酮" （4-merhylmethcathinone │
│    │        │        │                    、Mephedrone、4-MMC ）、                    │
│    │        │        │          微量第三級毒品" 甲基-N,N- 二甲基卡西酮" （Methyl-N,N-D│
│    │        │        │                        imethylcathinone）及                    │
│    │        │        │          微量第四級毒品"硝西泮（耐妥眠）"（Nitrazepam）等成分。│
│    │        │        │    ⒊測得4- 甲基甲基卡西酮純度約6 ％。                         │
│    │        │        │  ㈢依據抽測純度值，推估編號A1至A103均含4-甲基甲基卡西酮之驗前純│
│    │        │        │    質淨重共計約24.81 公克。                                    │
├──┼────┼────┼────────────────────────────────┤
│ 2  │行動電話│  1 支  │IMEI碼：000000000000000 ，iPhone，含門號0000000000號SIM 卡1 張。│
├──┼────┼────┼────────────────────────────────┤
│ 3  │ 現  金 │5,867 元│                                                                │
├──┼────┼────┼────────────────────────────────┤
│ 4  │行動電話│  1 支  │IMEI碼：000000000000000 ，iPhone，含門號0000000000號SIM 卡1 張。│
├──┼────┼────┼────────────────────────────────┤
│ 5  │行動電話│  1 支  │IMEI碼：000000000000000 ，iPhone，含門號0000000000號SIM 卡1 張。│
└──┴────┴────┴────────────────────────────────┘